臺灣高等法院刑事判決　　　　　　　　 94年度上訴字第669號
上　訴　人
即　被　告　乙○○
上列上訴人因偽造文書等案件，不服臺灣板橋地方法院93年度訴
字第1550號，中華民國93年12月31日第一審判決（起訴案號：臺
灣板橋地方法院檢察署93年度偵字第9939號、第10218號），提
起上訴，本院判決如下：
    主  文
原判決關於乙○○部分撤銷。
乙○○共同連續行使偽造私文書，足以生損害於公眾及他人，累
犯，處有期徒刑伍月，如易科罰金，以參佰元折算壹日。
偽造「甲○○」名義之國民身分證壹張，印鑑登記證明申請書上
之「當事人欄」暨臺北縣中和地政事務所謄本及資料閱覽申請書
上之「申請人姓名」欄與「領件簽章欄」內偽造之「甲○○」署
押各壹枚，印鑑證明、土地登記謄本、建物登記謄本、地籍圖謄
本及建物測量成果圖各壹份，均沒收。
    事  實
一、乙○○前因傷害案件，經臺灣板橋地方法院以91年度易字第
    3175號判處有期徒刑3月確定，於民國92年12月23日執行完
    畢。
二、乙○○與邱昱銓（業經原審判刑確定）因見甲○○之身分證
    、印章、印鑑證明、戶口名簿等物，遺留於邱昱銓臺北縣板
    橋市○○路247巷9弄23號之住處，並由報紙上所登廣告得知
    偽造證件之管道，為取得貸款，竟共同基於偽造公印文、行
    使偽造私文書、行使偽造特種文書之犯意聯絡，先於93年6
    月13日，將乙○○之照片2張及甲○○之身分證影本1張，以
    快遞方式寄送予報紙廣告所載，真實姓名年籍不詳自稱「林
    先生」，與乙○○、邱昱銓有偽造公印文、行使偽造特種文
    書犯意聯絡之成年男子，以新台幣（下同）3萬元之代價，
    委由「林先生」偽造黏貼乙○○照片，並蓋有偽造「內政部
    印」及「臺北縣政府」鋼印之公印文之甲○○國民身分證1
    張，足生損害於甲○○及戶政機關管理戶籍資料之正確性。
    並於93年6月14日凌晨1時許，由邱昱銓駕駛汽車搭載乙○○
    ，前往臺中市○○路與大雅路路口，向「林先生」拿取上開
    偽造之甲○○身分證，因邱昱銓認該偽造身分證之品質不佳
    ，僅當場支付「林先生」15000元。嗣於同年月15日，復由
    邱昱銓開車載送乙○○前往臺北縣中和市第二戶政事務所，
    由乙○○持偽造之甲○○身分證及甲○○遺留於邱昱銓住處
    之印章，佯稱其為甲○○本人，並於印鑑登記證明申請書上
    之當事人欄偽造甲○○之簽名1枚，且擅以甲○○印章蓋用
    甲○○之印文2枚，表示係由「甲○○」申請印鑑證明書而
    偽造該「甲○○」名義之印鑑證明申請書，並持以向不知情
    之臺北縣中和市第二戶政事務所人員行使，而取得甲○○前
    於93年5月26日辦理登記之印鑑證明，足生損害於甲○○及
    戶政機關核發印鑑證明之正確性。乙○○與邱昱銓旋於同日
    前往臺北縣中和市地政事務所，由乙○○在臺北縣中和地政
    事務所謄本及資料閱覽申請書上之「申請人姓名」及「領件
    簽章欄」內偽造甲○○之簽名各1枚，且填寫相關資料，偽
    造完成以甲○○名義之謄本及資料閱覽申請書後，持向不知
    情之臺北縣中和市地政事務所人員申請土地登記謄本、建物
    登記謄本、地籍圖謄本及建物測量成果圖各1份，並出示前
    揭之偽造甲○○身分證，致承辦人員不察，將上開文件核發
    予乙○○，足生損害於甲○○及地政機關管理地籍謄本之正
    確性。嗣於同月17日10時30分許，乙○○又前往臺北縣中和
    市第二戶政事務所，持上開偽造之身分證欲申請戶籍謄本，
    為承辦人員當場察覺有異而報警查獲，並扣得上開偽造之甲
    ○○身分證1張、乙○○冒用甲○○名義申請之印鑑證明、
    土地登記謄本、建物登記謄本、地籍圖謄本及建物測量成果
    圖各1份。
    理  由
一、上訴人即被告韓志經合法傳喚雖未到庭，惟查上開犯罪事實
    ，業據被告於警詢、偵查及原審坦承不諱，並據告訴人甲○
    ○於偵查中指訴明確（見93年度偵字第9939號偵查卷第45頁
    、第46頁、第47頁）。又扣案之「甲○○」身分證及被告持
    以申請甲○○印鑑證明、土地登記謄本、建物登記謄本、地
    籍圖謄本、建物測量成果圖及戶籍謄本之身分證，經送請法
    務部調查局以照相放大、強光透射檢視、紫外光檢視、低角
    度側光檢視、印刷特徵比對等方法鑑定結果，認該身分證之
    紙張、油墨、印版、膠膜及鋼印等印製特徵，均與國民身分
    證樣本不符，研判係偽造品乙節，有該局93年11月8日調科
    貳字第093 00444380號鑑定通知書附卷可稽，另有偽造「甲
    ○○」名義之印鑑登記證明申請書影本、臺北縣中和地政事
    務所謄本及資料閱覽申請書原本各1紙在卷可按（見93年度
    偵字第102 18號偵查卷第32頁、第12頁）。復有冒用甲○○
    名義申請之印鑑證明影本、土地登記謄本、建物登記謄本、
    地籍圖謄本及建物測量成果圖各1份附卷可稽（見93年度偵
    字第10218號偵查卷第28頁至第30頁、第33頁至第36頁）。
    足認被告之自白與事實相符，被告犯行堪以認定。
二、核被告所為，係犯刑法第218條第1項之偽造公印文罪、第
    216條、第212條之行使偽造特種文書罪與刑法第216條、第
    210條之行使偽造私文書罪。被告與邱昱銓及自稱「林先生
    」之成年男子間就上開偽造公印文、行使偽造特種文書之犯
    行，及被告與邱昱銓間就行使偽造私文書之犯行，均有犯意
    聯絡及行為分擔，為共同正犯。被告於印鑑登記證明申請書
    、臺北縣中和地政事務所謄本及資料閱覽申請書上偽造「甲
    ○○」署押及盜用甲○○印章之行為，均為偽造私文書之部
    分行為，其等偽造私文書、偽造特種文書之低度行為，復為
    行使偽造私文書與行使偽造特種文書之高度行為所吸收，均
    不另論罪。又被告先後多次行使偽造特種文書與行使偽造私
    文書之犯行，均時間緊接，犯罪構成要件各屬相同，顯各係
    基於概括犯意反覆而為，為連續犯，應分別依刑法第56 條
    規定論以連續行使偽造特種文書罪與連續行使偽造私文書罪
    ，並均加重其刑。再被告所犯上開3罪間，具有方法與目的
    之牽連關係，應依刑法第55條後段之規定，從情節較重之連
    續行使偽造私文書罪處斷。檢察官起訴書雖未敘及被告與邱
    昱銓偽造公印文部分之罪行，惟該等犯行與前開已起訴並經
    論罪科刑部分，有牽連犯之裁判上一罪關係，應為起訴效力
    所及，本院自得一併審究。被告有事實欄所載犯罪科刑執行
    情形，有本院被告全國前案紀錄表在卷為據，其於有期徒刑
    執行完畢後5年內，再犯本件有期徒刑之罪，為累犯，應依
    刑法第47條之規定遞加重其刑。
三、原審據以論罪科刑固非無見，惟查被告在臺北縣中和地政事
    務所謄本及資料閱覽申請書上「申請人姓名」欄內偽造之「
    甲○○」署押，依其內容觀之，該申請書分「申請人姓名」
    及「領件簽章」2欄，被告於「申請人姓名」簽甲○○之姓
    名，係表示甲○○本人前往申請閱覽之意思，核其性質應為
    私文書。被告空言上訴雖無理由，惟原審就此部分漏予論處
    及諭知沒收，尚有未洽，自應由本院關於被告部分予以撤銷
    改判。爰審酌被告之素行、所涉情節之輕重、犯罪之動機、
    手段、生活狀況及犯後態度等一切情狀，仍量處有期徒刑5
    月，並諭知易科罰金之折算標準。
四、扣案之偽造「甲○○」名義之國民身分證乙張（附於93年度
    偵字10218號偵查卷第38頁），係供被告與邱昱銓犯罪所用
    之物，且為2人所有，業經2人供述明確，應依刑法第38 條
    第1項第2款沒收，至該偽造身分證上偽造之「內政部印」與
    「臺北市政府」之公印文2枚，因附著於該身分證上一併沒
    收，自無庸再為沒收之諭知。上開偽造「甲○○」名義之印
    鑑登記證明申請書與臺北縣中和地政事務所謄本及資料閱覽
    申請書各1紙，因已由被告、邱昱銓分別交付臺北縣中和市
    第二戶政事務所與臺北縣中和地政事務所行使，而非屬被告
    二人所有，依法不得沒收，惟印鑑登記證明申請書上之「
    當事人欄」、謄本及資料閱覽申請書上之「申請人名」欄、
    「領件簽章欄」內偽造之「甲○○」簽名各1枚，不問屬於
    犯人與否，均應依刑法第219條之規定沒收之。又土地登記
    謄本、建物登記謄本、地籍圖謄本、建物測量成果圖（附於
    93 偵字第10218號偵查卷第28頁、第29頁、第33頁至第36頁
    ）及93年6月15日印鑑證明各1份，為被告因本案犯行所得之
    物，均應依刑法第38條第1項第3款項之規定諭知沒收。
五、檢察官起訴意旨另以：被告及邱昱銓基於偽造文書之犯意聯
    絡，於93年6月15日，共同前往臺北縣中和市第二戶政事務
    所，由乙○○持偽造之甲○○身分證，在前揭印鑑登記證明
    申請書上偽造甲○○之印文，並以該偽造甲○○名義之印鑑
    申請證明書，向臺北縣中和市第二戶政事務所人申請甲○○
    之印鑑證明，利用不知情之戶政人員偽造甲○○之印鑑證明
    ，足生損害於甲○○，因認被告尚涉犯刑法第211條之偽造
    公文書罪及偽造印文罪嫌。惟查，告訴人甲○○曾於93年5
    月26日持其本人印章辦理印鑑登記乙節，有卷附印鑑證明1
    紙（附於93年度偵字第10218號偵查卷第23頁）足憑，又邱
    昱銓供稱本件其與被告並未偽刻甲○○之印章，而係與被告
    共同持甲○○遺留於其住處之印章，前往臺北縣中和市第二
    戶政事務所申請印鑑證明，並於上揭印鑑登記證明申請書上
    盜蓋該甲○○之印章等情，核與告訴人甲○○於偵查中所稱
    ：其曾將身分證、印章、戶口名簿等物放置於邱昱銓住處之
    情相符，復有甲○○出具之贓物認領保管收據乙紙在卷可稽
    ，是被告及邱昱銓於上開印鑑登記證明申請書上蓋用之「甲
    ○○」印文既屬真正，自非偽造之印文；再者，甲○○業於
    先前辦理印鑑登記，被告二人雖未經甲○○同意，擅自持甲
    ○○之印鑑章及偽造之「甲○○」身分證申請印鑑證明，然
    該印鑑證明既為臺北縣中和市第二戶政事務所之有權機關根
    據甲○○前開印鑑登記所核發，自非偽造之公文書。是被告
    及邱昱銓二人此部分所為，尚與偽造公文書及偽造印文之構
    成要件有間，惟檢察官認此部分與前開已起訴論罪科刑部分
    分別具有牽連關係及吸收關係，爰不另為無罪之諭知。
六、被告經合法傳喚，無正當理由不到庭，爰不待其陳述逕行判
    決。
據上論斷，應依刑事訴訟法第371條、第369條第1項前段、第364
條、第299條第1項前段、刑法第28條、第56條、第218條第1項、
第216條、第212條、第210條、第55條、第47條、第41條第1項前
段、第38條第1項第2款、第3款、第219條、罰金罰鍰提高標準條
例第1條前段、第2條，判決如主文。
本案經檢察官柯麗鈴到庭執行職務
中　　華　　民　　國　　94　　年　　10　　月　　28　　日
　　　　　　　　　刑事第十六庭  審判長法　官  曾德水
　　　　　　　　　　　　　　　　　　  法　官  杜惠錦
　　　　　　　　　　　　　　　　　　  法　官  廖紋妤
以上正本證明與原本無異。
如不服本判決，應於收受送達後十日內向本院提出上訴書狀，其
未敘述上訴之理由者並得於提起上訴後十日內向本院補提理由書
（均須按他造當事人之人數附繕本）。
                                      書記官  王增華
中　　華　　民　　國　　94　　年　　10　　月　　28　　日
附錄本案論罪科刑法條全文：
刑法第216 條
行使第二百十條至第二百十五條之文書者，依偽造、變造文書或
登載不實事項或使登載不實事項之規定處斷。
刑法第212 條
偽造、變造護照、旅券、免許證、特許證及關於品行、能力服務
或其他相類之證書、介紹書，足以生損害於公眾或他人者，處一
年以下有期徒刑、拘役或三百元以下罰金。
刑法第210 條
偽造、變造私文書，足以生損害於公眾或他人者，處五年以下有
期徒刑。
刑法第218 條
偽造公印或公印文者，處五年以下有期徒刑。
盜用公印或公印文足以生損害於公眾或他人者，亦同。
